---
title: "Documentación sobre autoajuste de modelos ARIMAX"
author: "Ana Xiangning Pereira Ezquerro"
date:  "Versión `r format(Sys.time(), '%d %B, %Y')`"
output:
  pdf_document:
    number_sections: yes
    latex_engine: lualatex
    fig_caption: yes
    toc: yes
    highlight: tango
    df_print: kable
    citation_package: biblatex
  html_document:
    toc: true
    toc_float: true
    df_print: paged
    number_sections: true
    theme: hpstr
    highlight: tango
  prettydoc::html_pretty:
    toc: true
    df_print: paged
    number_sections: true
    theme: hpstr
    highlight: github
fontsize: 12pt
geometry: margin=0.7in
classoption: a4paper
documentclass: article
header-includes:
- \usepackage{sfmath}
- \renewcommand*\familydefault{\sfdefault}
- \renewcommand{\baselinestretch}{1.2}
- \setlength{\parskip}{1em}
- \input{confi.tex}
always_allow_html: yes
bibliography: references.bib
biblio-style: bwl-FU
linkcitations: true
linkcolor: blue
lang: es
---


```{r, echo=F, warning=F, message=F}
knitr::opts_chunk$set(fig.align='center', fig.width = 10, 
                      fig.height = 8, message=F, warning = F,
                      comment='')
eval(parse("funciones.R", encoding="UTF-8"))
library(fpp2)
library(tseries)
library(TSA)
library(latex2exp)
library(plotly)
library(seastests)
library(prettydoc)

server <- orca_serve()

# Función para mostrar y guardar las gráficas de plotly
display <- function(fig, name, width=800, height=400) {
  
  if (is.null(knitr::opts_knit$get("rmarkdown.pandoc.to"))) {
    return(fig)
  }
  if (knitr::opts_knit$get("rmarkdown.pandoc.to") == "latex") {
    figpath <- paste0('figures/', name, ".pdf")
    server$export(fig, figpath, width=width, height=height)
    return(knitr::include_graphics(figpath))
  }
  if (knitr::opts_knit$get("rmarkdown.pandoc.to") == "html") {
    return(fig)
  }
}
```


\newpage

# Función de auto-ajuste de modelos ARIMAX (`auto.fit.arima`)


**Descripción**: Obtiene el ajuste de un modelo válido para una serie temporal y, opcionalmente, una o varias variables regresoras. En el ajuste obtenido todos los parámetros son estadísticamente significativos y se verifica que se cumplen las hipótesis de independencia y media nula sobre sus residuos. Este ajuste es escogido por un criterio de información que se introduce como argumento.

**Devuelve**: 

a. Ajuste para la serie temporal (objeto `Arima`) si lo hay y se puede optimizar. En caso de que no exista, devuelve `NA`.
b. Si `plot_result = TRUE` y se ha conseguido ajustar un modelo válido para la serie, devuelve un objeto de tipo `list` donde se encuentra el ajuste (`$ajuste`), el gráfico de la serie (`$fig_serie`) y el gráfico de los residuos del ajuste (`$fig_residuals`).


```{r, eval=F}
auto.fit.arima(serie, xregs = NULL, seasonal = TRUE, ic = c("aicc", "aic", "bic"),
               d = NA, D = NA, alpha = 0.05, show_info = TRUE, plot_result = FALSE)
```

**Argumentos**:

* `serie` [`ts`]: Serie temporal sobre la que se quiere obtener un ajuste válido de un modelo ARIMAX.
* `xregs` [`ts`]: Se pueden introducir series de tiempo que actuarán como variables regresoras sobre `serie`. Por defecto, `xregs=NULL`, i.e. no hay variables regresoras.
* `seasonal` [`boolean`]: Indica si la búsqueda de modelos debe incluir o no modelos con componente estacional. Por defecto, `TRUE`.
* `ic` [`character`]: Criterio de información para escoger modelos. 
    + `"aicc"`: Criterio de Información de Akaike Corregido (por defecto).
    + `"aic"`: Criterio de Información de Akaike.
    + `"bic"`: Criterio de Información Bayesiano.
* `d` [`numeric`]: Orden de diferenciación regular de `serie` sobre el que se limita la búsqueda de modelos. Si no se introduce ningún valor, no se aplica ninguna limitación.
* `D` [`numeric`]: Orden de de diferenciación estacional de `serie` sobre el que se limita la búsqueda de modelos. Si no se introduce ningún valor, no se aplica ninguna limitación.
* `alpha` [`numeric`]: Valor entre 0 y 1 que indica el nivel de significación de los tests para chequear:
    + La significación de los parámetros de los ajustes.
    + La validez del modelo a partir del test de independencia de residuos y el test de media nula de los residuos.
* `show_info` [`boolean`]: Indica si se muestra la información de la búsqueda del mejor ajuste o no.
* `plot_results` [`boolean`]: Indica si se deben devolver los gráficos de la serie temporal y los residuos del modelo obtenido. Por defecto, `FALSE`.

**Ejemplo de uso**: Evolución de la gripe en Cataluña.

```{r}
dat <- read.csv("data/evolucion_gripe_covid.csv")
gripe <- ts(dat$sdgripal, start=c(2020, 40), frequency=52)
result_gripe <- auto.fit.arima(gripe, plot_result = TRUE)
display(result_gripe$fig_serie, "serie gripe", width=1000, height=800)
display(result_gripe$fig_residuals, "residuals gripe", width=1000, height=800)
```



[Nivel mensual de dióxido de carbono (Co2) medido en el Observatorio de Mauna Loa (Hawaii)](ftp://ftp.cmdl.noaa.gov/ccg/co2/trends/co2_mm_mlo.txt). La serie comienza en Marzo de 1958.

```{r}
co2 <- ts(scan("Series P2/co2MaunaLoa.dat"), start=c(1958, 3), frequency=12)
result_co2 <- auto.fit.arima(co2, seasonal=TRUE, ic="aicc", plot_result=TRUE)
display(result_co2$fig_serie, "serie co2", width=1000, height=800)
display(result_co2$fig_residuals, "residuals co2", width=1000, height=800)
```



**Consideraciones**:

* Para chequear la independencia de residuos se utiliza el contraste de Ljung-Box (`Box.test`). El número de retardos se escoge en base a la estacionalidad de la serie (si la hay) y la longitud de la misma (función `get.ljungbox.lag`).
* Para chequear la media nula de los residuos se utiliza el `t.test`. 
* Para chequear la normalidad de los residuos se utilizar el test de Jarque-Bera (`jarque.bera.test`) y el de Shapiro-Wilks (`shapiro.test`).
* Los modelos considerados tendrán siempre un orden de diferenciación regular igual o inferior a 3 ($d\leq 3$) y un orden de diferenciación estacional menor o igual a 2 ($D\leq 2$).

\newpage

# Función de selección automática de múltiples variables y retardos en modelos ARIMAX (`auto.fit.arima.regression`)


**Descripción**: Método de selección las variables regresoras y sus respectivos retardos (óptimos) para una serie de tiempo en base al método propuesto por @cryer2008time.

**Devuelve**: Ajuste de un modelo válido de todas las variables regresoras que se han seleccionado para modelar la variable respuesta. 

```{r, eval=F}
auto.fit.arima.regression(serie, xregs, seasonal = TRUE, ic = c("aicc", "aic", "bic"), 
                          d = NA, D = NA, alpha = 0.05, show_info = TRUE)
```

**Argumentos**: 

* `serie` [`ts`]: Serie temporal que funciona como variable respuesta en el modelo de regresión dinámico sobre el que se realiza la selección de variables regresoras.
* `xregs` [`data.frame`]: Dataframe con las series temporales que actuarán como variables regresoras de `serie`.
* `show_info` [`boolean`]: Indica si se muestra la información de la selección de variables o no.


Los siguientes parámetros se pasan de forma directa a la función `auto.fit.arima` cada vez que se necesita un ajuste válido cuando se añade una variable regresora entra en el modelo (no son configurables para cada variable regresora).


* `seasonal` [`boolean`]: Indica si la búsqueda de modelos debe incluir o no modelos con componente estacional. Por defecto, `TRUE`
* `ic` [`character`]: Criterio de información para escoger modelos. 
    + `"aicc"`: Criterio de Información de Akaike Corregido (por defecto).
    + `"aic"`: Criterio de Información de Akaike.
    + `"bic"`: Criterio de Información Bayesiano.
* `d` [`numeric`]: Orden de diferenciación regular de `serie` sobre el que se limita la búsqueda de modelos. Si no se introduce ningún valor, no se aplica ninguna limitación.
* `D` [`numeric`]: Orden de de diferenciación estacional de `serie` sobre el que se limita la búsqueda de modelos. Si no se introduce ningún valor, no se aplica ninguna limitación.
* `alpha` [`numeric`]: Valor entre 0 y 1 que indica el nivel de significación de los tests para chequear:
    + La significación de los parámetros de los ajustes.
    + La validez del modelo a partir del test de independencia de residuos y el test de media nula de los residuos.

*Nota*: No se mostrará la información del ajuste de cada modelo para cada variable regresora.


**Ejemplo de uso**: Logaritmo de las ventas semanales y el precio de patatas fritas *Bluebird* de NUeva Zelanda. El período de observación es de 104 semanas (desde el 20 de Septiembre de 1988 hasta el 10 de Septiembre de 2000).

```{r}
load("data/patatas.dat")
Y <- patatas[,1]   
X <- patatas[,2]
ajuste <- auto.fit.arima.regression(Y, data.frame(X))
```

**Ejemplo de uso**: Modelización de la serie de tiempo de muertes en España debido al COVID19, considerando como posibles variables regresoras:

* Los casos confirmados y curados en España.
* Los casos confirmados y muertes en Francia.
* Los casos confirmados y muertes en Inglaterra.


```{r}
confirmed <- read.csv("covid global/confirmed_bycountry.csv")
deaths <- read.csv("covid global/deaths_bycountry.csv")
recovered <- read.csv("covid global/recovered_bycountry.csv")

confirmed_spain <- ts(confirmed$Spain, frequency=7)
deaths_spain <- ts(deaths$Spain, frequency=7)
recovered_spain <- ts(recovered$Spain, frequency=7)

confirmed_france <- ts(confirmed$France, frequency=7)
confirmed_england <- ts(confirmed$United.Kingdom, frequency=7)

deaths_france <- ts(deaths$France, frequency=7)
deaths_england <- ts(deaths$United.Kingdom, frequency=7)

regresoras <- data.frame(confirmed_spain, recovered_spain)

ajuste <- auto.fit.arima.regression(deaths_spain, regresoras)
```

\newpage

# Funciones auxiliares

## Ajuste de los coeficientes de un modelo (`fit.coefficients()`)


**Descripción**: Elimina de forma incremental los coeficientes no significativos en un modelo.

**Devuelve**: Ajuste de un modelo donde todos sus coeficientes son significativamente distintos de cero.

```{r, eval=F}
fit.coefficients(ajuste, orders, alpha=0.05, show_info=T)
```

**Argumentos**: 

* `ajuste` [`Arima`]: Ajuste de un modelo ARIMA sobre el que se deben eliminar los coeficientes no significativos.
* `orders` [`list`]: Objeto de tipo lista donde se especifica información sobre los órdenes regulares y estacionales del modelo. El formato es el siguiente:
  + `orders$regular = c(p, d, q)` [`numeric`]: Especifica los órdenes regulares.
  + `orders$seasonal = c(P, D, Q` [`numeric`]: Especifica los órdenes estacionales.
  + `orders$include_mean` [`boolean`]: Especifica si se debe incluir la media en el ajuste ($d=0$ y $D=0$).
  + `orders$include_constant` [`boolean`]: Especifica si se debe incluir constante en el ajuste.
* `alpha` [`numeric`]: Valor entre 0 y 1 que especifica el nivel de significación para retirar parámetros del modelo. Por defecto es 0.05%.
* `show_info` [`boolean`]: Indica si se debe mostrar información sobre los parámetros que se van retirando del ajuste o no. Por defecto, va mostrando esta información en consola.


## Ajuste de un ARIMA vía múltiples optimizadores (`fit.model()`)

**Descripción**: Ajuste de un modelo ARIMA dados sus órdenes sobre una serie temporal, manejando posbles errores de optimización y probando con otros métodos en caso de que el que viene dado por defecto provoque errores. Los optimizadores con los que prueba son, en este orden: `BFGS`, `Nelder-Mead`, `CG`, `L-BFGS-B`, `SANN` y `Brent`.


**Devuelve**: Modelo ARIMA para los parámetros y serie temporal dada o `NA` en caso de que no haya sido posible ajustar ningún modelo por problemas de optimización.

```{r, eval=F}
fit.model(serie, orders, xregs=NULL, lambda=NULL, fixed=NULL)
```

**Argumentos**:

* `serie` [`Arima`]: Serie temporal sobre la que se ajusta el modelo ARIMA.
* `orders` [`list`]: Objeto de tipo lista donde se especifica información sobre los órdenes regulares y estacionales del modelo. El formato es el siguiente:
  + `orders$regular = c(p, d, q)` [`numeric`]: Especifica los órdenes regulares.
  + `orders$seasonal = c(P, D, Q` [`numeric`]: Especifica los órdenes estacionales.
  + `orders$include_mean` [`boolean`]: Especifica si se debe incluir la media en el ajuste ($d=0$ y $D=0$).
* `xregs` [`ts`]: Matriz de posibles variables regresoras. 
* `lambda` [`numeric` o `NULL`]: Transformación BoxCox que se puede realizar a la serie. Por defecto no se aplica ninguna (`NULL`). Este parámetro se pasa de forma directa al de la función `Arima()`.
* `fixed`: Vector de valores fijos para los coeficientes del modelo ARIMA que se quiere ajustar.



## Selección del retardo óptimo (`select.optimal.lag()`)


**Descripcion**: Selección del retardo significativo y óptimo de dos series (asumiendo que una funciona como variable explicativa y otra como variable respuesta en un modelo de regresión con componente temporal). Esta selección se realiza siguiendo el procedimiento descrito por @cryer2008time usando las funciones `tseries::adf.test()` para chequear estacionariedad, `seastests::isSeasonal` para chequear presencia de estacionalidad y `TSA::prewhiten()` para aplicar el preblanqueado sobre las dos series.

**Devuelve**: El retardo óptimo de las dos series o `NA` en caso de que ningún retardo sea significativo.

```{r, eval=F}
select.optimal.lag(serie, xreg, alpha=0.05, max_lag=NA)
```


**Argumentos**: 

* `serie` [`ts`]: Serie temporal que funciona como variable respuesta.
* `xreg` [`ts`]: Variable regresora de `serie`.
* `alpha` [`numeric`]: Valor entre 0 y 1 que indica el nivel de significación para aceptar o no la hipótesis nulas en los contrastes de signficación, estacionariedad y estacionalidad.
* `max_lag` [`numeric` o `NA`]: Opcionalmente, se puede añadir un valor que limite el valor del retardo óptimo tal que su valor absoluto siempre sea menor que `max_lag`.




\newpage

# Comprobación con ejemplos

## Evolución de la gripe en Cataluña

```{r}
# Carga de datos
cataluna <- read.csv("data/evolucion_gripe_covid.csv")
str(cataluna)
```


El dataset `evolucion_gripe_covid.csv` contiene información sobre la evolución de la gripe y el COVID19 en las distintas áreas sanitarias de Cataluña y en toda la comunidad a lo largo del tiempo. Cada dato recogido representa el número de casos confirmados (de gripe y COVID19) en una semana (desde la 40ª semana de 2020 hasta la 46ª semana de 2021).

Vamos a intentar modelizar la evolución de la gripe con un ARIMA a través de los siguientes métodos:

* Usando la función `auto.arima` y ajustando los coeficientes para obtener un ajuste válido.
* Usando la función `auto.fit.arima` que realiza todo el proceso.




```{r}
# Los datos ya están ordenados temporalmente 
gripe <- ts(cataluna$sdgripal, start=c(2020, 40), frequency=52)
```

Analizamos el gráfico secuencial y la fas y fap muestral:

```{r}
display(result_gripe$fig_serie, "serie gripe", width=1000, height=800)
```

A continuación, usamos la función `auto.arima`: 

```{r}
ajuste <- auto.arima(gripe, stepwise=FALSE, approximation=FALSE, trace=TRUE)
```


Y comprobamos que el mejor modelo (siguiendo el AICc) es un ARIMA(2, 0, 1) con media.

```{r}
ajuste
```

A continuación, comprobamos qué parámetros *no* son signficativos:

```{r}
alpha <- 0.05; stat <- qnorm(1-0.05/2)
abs(ajuste$coef) < stat*sqrt(diag(ajuste$var.coef))
```

En este caso, **todos** los parámetros son significativos y por tanto se trata de un ajuste válido. Finalmente, realizamos el análisis de residuos para chequear las hipótesis de independencia y media nula.

```{r}
checkresiduals(ajuste)
t.test(ajuste$residuals, mu=0)
```

El test de independencia de Ljung-Box y el test de media nula nos dicen que los residuos sí son indepenedientes y tienen media cero, por tanto se puede considerar que el ajuste es válido para modelizar la evolución de la gripe.

El objetivo de la función `auto.fit.arima` es realizar todo este proceso de forma automática. El resultado que nos devuelva debe ser el mismo que el que hemos obtenido haciendo los cálculos paso a paso:

```{r}
ajuste <- auto.fit.arima(gripe)
```

Adicionalmente, la función `auto.fit.arima` nos avisa de que los residuso no siguen una distribución normal, por tanto tendremos que tener cuidado al hacer predicciones sobre la serie.



\newpage


